臺灣臺南地方法院民事判決　九十一年度訴字第一四二一號
　　原　　　告　臺灣基隆地方法院檢察署檢察官
　　訴訟代理人　乙○○
　　被　　　告　甲○○
右當事人間請求給付補償金事件，本院判決如左：
    主      文
被告應給付台灣基隆地方法院檢察署新台幣陸拾柒萬捌仟壹佰參拾陸元，及自民國九
十一年一月十二日起至清償日止，按年利率百分之五計算之利息。
訴訟費用由被告負擔。
    事      實
甲、原告方面：
  一、聲明：求為判決如主文所示。
  二、陳述：
    （一）按「國家於支付犯罪被害補償金後，於補償金額範圍內，對犯罪行為人或
          依法應負賠償責任之人有求償權。」「前項求償權，由檢察官行使。」犯
          罪被害人保護法第十二條第一項、第二項定有明文。
    （二）本件被告甲○○於民國八十八年六月二十五日凌晨四時許，基於殺人之犯
          意，在基隆市○○街一巷三號前之檔土牆下方，持可供凶器使用之螺絲起
          子，朝被害人楊明漢頭部猛刺，致楊明漢因頭頂部創傷，深度刺穿顱骨及
          硬腦膜進入左頂葉及左側腦室，造成腦實質出血合併腦水腫及赫尼亞（即
          顱內壓上升）不治死亡。而被告涉犯殺人罪之之事實，業經臺灣基隆地方
          法院檢察署檢察官以八十八年度偵字第四六六０號偵查，並提起公訴在案
          ，且經台灣基隆地方法院以八十八年度重訴字第九號為被告有罪之判決，
          嗣經高院審理，並經最高法院以九十年度台上字第六九四八號駁回被告之
          上訴後，全案業已判決確定。
    （三）茲因楊明漢之遺囑楊鴻德、楊江嫌及楊元男業已依據犯罪被害人保護法之
          規定，向臺灣基隆地方法院檢察署申請給付補償金，並經該署犯罪被害人
          補償審議委員會審議後，分別於八十九年三月間及四月二十日補償三人新
          台幣（下同）三十萬元、二十萬九千三百零六元及十六萬八千八百三十元
          。爰依首揭說明，提起本件訴訟。
三、證據：提出臺灣基隆地方法院檢察署八十八年度偵字第四六六０號起訴書、八十
    八年度重訴字第九號判決、八十九年度上重訴字第三三號判決、九十年度上重更
    （一）字第二二號判決、收據、八十八年度補字第二六號決定書、八十九年度補
    字第六號、第七號決定書及戶籍謄本。
乙、被告方面：
  一、聲明：駁回原告之訴。
  二、陳述：伊對持螺絲起子將被害人楊明漢刺死一事並不爭執，但證人阮文宏在刑
      事庭作證時，證述楊明漢倒下來的地點，跟現場勘驗筆錄不符，可見證人陳述
      不實在。又楊明漢本身是一位通緝犯，案發當天楊明漢是透過朋友與我接洽，
      希望安排買安非他命，顯然其本身就有犯罪行為。後來伊與楊明漢發生衝突，
      之後楊明漢的朋友將他送去慶生醫院救治時，楊明漢又持假的身分證就醫，又
      觸犯了偽造文書罪責，可見楊明漢雖是被害人，但是本身也是一個犯罪行為人
  三、證據：偵訊筆錄一紙及馬偕紀念醫院放射科報告一紙。
丙、本院依職權調閱臺灣基隆地方法院檢察署八十八年度偵字第四六六０號殺人全卷
    （含台灣基隆地方法院八十八年度重訴字第九號判決、台灣高等法院八十九年度
    上重訴字第三三號判決、九十年度上重更（一）字第二二號判決、最高法院九十
    年度台上字第三一二三、六九四八號判決）。
    理      由
一、原告起訴主張：被告於八十八年六月二十五日凌晨四時許，基於殺人之犯意，在
    基隆市○○街一巷三號前之檔土牆下方，持可供凶器使用之螺絲起子，朝楊明漢
    頭部猛刺，致楊明漢頭頂部創傷，深度刺穿顱骨及硬腦膜進入左頂葉及左側腦室
    ，造成腦實質出血合併腦水腫及赫尼亞（即顱內壓上升）不治死亡。被告涉犯殺
    人罪之之事實，業經臺灣基隆地方法院檢察署檢察官以八十八年度偵字第四六六
    ０號偵查，並提起公訴在案，並經台灣基隆地方法院以八十八年度重訴字第九號
    為被告有罪之判決，復經高院審理同認被告犯有殺人罪，再經最高法院審理後，
    以九十年度台上字第六九四八號駁回被告之上訴，全案業已判決確定。楊明漢之
    遺囑楊鴻德、楊江嫌及楊元男等，嗣後業已依據犯罪被害人保護法之規定，向臺
    灣基隆地方法院檢察署申請給付補償金，經該署犯罪被害人補償審議委員會審議
    後，同意分別給付三十萬元、二十萬九千三百零六元及十六萬八千八百三十元之
    補償金後，三人均已具領無訛。茲因犯罪被害人保護法第十二條第一項、第二項
    規定，國家於支付犯罪被害補償金後，於補償金額範圍內，對犯罪行為人或依法
    應負賠償責任之人有求償權。前項求償權，由檢察官行使。爰依據上開規定提起
    本件訴訟等情。被告則以：楊明漢本身是一位通緝犯，案發當天楊明漢是透過朋
    友與伊接洽，希望安排買安非他命，顯然其本身就有犯罪行為。後來伊與楊明漢
    發生衝突，楊明漢的朋友將他送去慶生醫院救治時，楊明漢又持假的身分證就醫
    ，又觸犯了偽造文書罪責，可見楊明漢雖是被害人，但是本身也是一個犯罪行為
    人，因此伊認為根本不需要補償他的家屬，故不同意原告請求等語置辯。
二、原告上開主張楊明漢於上開時地，為被告持螺絲起子殺害之事實，業據提出臺灣
    基隆地方法院檢察署八十八年度偵字第四六六０號起訴書、基隆地方法院八十八
    年度重訴字第九號刑事判決、台灣高等法院八十九年度上重訴字第三三號判決、
    九十年度上重更（一）字第二二號判決為證。被告雖不爭執上情，然辯稱：阮文
    宏在刑事庭作證時，證述楊明漢倒下來的地點，跟現場勘驗筆錄不符，可見證人
    陳述不實在云云。惟查被告既不否認當天持螺絲起子朝楊明漢頭部猛刺，致楊明
    漢死亡之結果。則縱使阮文宏於刑事庭作證時陳述楊明漢倒地位置與現場勘驗筆
    錄有不符之處，亦不能推翻被告殺人之罪責。況經本院調閱臺灣基隆地方法院檢
    察署八十八年度偵字第四六六０號殺人全卷，阮宏文於刑事案件審理時，證述楊
    明漢倒地位置僅與現場勘驗圖略有不同，範圍均不超過事發當時大會堂附近之健
    民街上，自不足影響楊明漢被告之事實經過。準此，原告主張被告基於殺人之犯
    意，持螺絲起子朝楊明漢頭部猛刺，致楊明漢死亡之事實，可信為真正。
三、按因犯罪行為被害而死亡者之遺屬或受重傷者，得申請犯罪被害補償金；國家於
    支付犯罪被害補償金後，於補償金額範圍內，對犯罪行為人或依法應負賠償責任
    之人有求償權；前項求償權，由檢察官行使，犯罪被害人保護法第四條第一項、
    第十二條第一項、第二項分別定有明文。查被告殺害楊明漢之事實，前已查明在
    案。又楊明漢之雙親楊元南、楊江嫌及子楊鴻德於楊明漢死後，依據上開法條規
    定，向台灣基隆地方法院檢察署申請發給補償金，經該署審議後，亦分別發給楊
    元南、楊江嫌及楊鴻德三人十六萬八千八百三十元、二十萬九千三百零六元及三
    十萬元之事實，亦經原告提出所述相符之臺灣基隆地方法院檢察署犯罪被害人補
    償審議委員會八十八年度補審字第二六號、八十九年度補審字第六號及第七號決
    定書及收據為證，亦可信為真正。被告雖辯稱：楊明漢本身是一位通緝犯，案發
    當天楊明漢是透過朋友與我接洽，希望安排買安非他命，顯然有犯罪行為。後來
    伊與楊明漢發生衝突，之後楊明漢的朋友將他送去慶生醫院救治時，楊明漢又持
    假的身分證就醫，又觸犯偽造文書罪責，可見楊明漢雖是被害人，但是本身也是
    一個犯罪行為人，家屬不能領補償金云云。惟查依犯罪被害人保護法第一條規定
    ：該法是為保護因犯罪行為被害而死亡者之遺屬或重傷者，以保護人民權益，促
    進社會安全。可見該法之立法宗旨在於保護因犯罪行為被害而死亡者之遺屬或重
    傷者，故對於被害人之身分未有任何限制。楊明漢縱使有被告陳述之上開犯罪行
    為，亦不影響其家屬依據上開規定請求補償金之權利。被告以楊明漢有上開情事
    ，認其家屬無權領取補償金，顯有誤會，不足採信。
    ，參以前揭規定，自得請求被告返還。
四、綜上所述，被告既有殺人之犯罪行為，並導致楊明漢死亡。而楊明漢之家屬亦已
    依犯罪被害人保護法規定領得補償金共計六十七萬八千一百三十六元。則原告為
    上開給付後，依據犯罪被害人保護法第十二條規定，請求被告給付臺灣基隆地方
    法院檢察署六十七萬八千一百三十六元，及自支付命令狀繕本送達翌日（即九十
    一年一月十二日）起至清償日止，按週年利率百分之五計算之利息，為有理由，
    應予准許。
五、結論：本件原告之訴為有理由，依民事訴訟法第七十八條，判決如主文。
中　　　華　　　民　　　國　　九十一　　年　　　七　　　月　　二十九　　日
                                臺灣臺南地方法院民事第三庭
~B法　　　官　許蕙蘭
右為正本係照原本作成
如對本判決上訴，須於判決正本送達後二十日內向本院提出上訴狀。
中　　　華　　　民　　　國　　九十一　　年　　　七　　　月　　二十九　　日
~B法院書記官　張淑珍
